【裁判字號】    99,台上,1570
【裁判日期】    990318
【裁判案由】    違反槍砲彈藥刀械管制條例
【裁判全文】
最高法院刑事判決            九十九年度台上字第一五七０號
上  訴  人  甲○○
選任辯護人  簡維能律師
            陳美華律師
            吳憲昌律師
上列上訴人因違反槍砲彈藥刀械管制條例案件，不服台灣高等法
院中華民國九十七年三月二十日第二審判決（九十七年度上訴字
第二八三號，起訴案號：台灣台北地方法院檢察署九十六年度偵
字第七九五二號），提起上訴，本院判決如下：
    主  文
上訴駁回。
    理  由
按刑事訴訟法第三百七十七條規定，上訴於第三審法院，非以判
決違背法令為理由，不得為之。是提起第三審上訴，應以原判決
違背法令為理由，係屬法定要件。如果上訴理由書狀並未依據卷
內訴訟資料，具體指摘原判決不適用何種法則或如何適用不當，
或所指摘原判決違法情事，顯與法律規定得為第三審上訴理由之
違法情形，不相適合時，均應認其上訴為違背法律上之程式，予
以駁回。本件上訴人甲○○上訴意旨略以：(一)上訴人一再辯稱遭
人栽贓，依證人蔡崇文於原審所證，其既知檢舉人為誰，且檢舉
人明知本案之細節，為何公訴人於偵查時，卻不予傳喚或訊問？
該檢舉人既與待證事實有重要關係，又非不易調查或不能調查，
法院自應依職權調查。原審捨此與本案有至鉅之調查途徑未察，
自有應於審判期日調查之證據而未予調查之違法。如原審能傳喚
檢舉人到庭秘密訊問，可能發覺本案上訴人確係遭人栽贓，上訴
人自能受較有利益之判決。(二)原審認定上訴人有罪之唯一證據係
上訴人所使用之車輛藏有槍、彈，此外，公訴人不能證明上訴人
犯罪之動機、目的，對犯罪之時間、處所、手段等情狀亦無法證
明，原審認公訴人已善盡舉證責任，對栽贓事實應由上訴人負舉
證責任云云，自有適用法則不當之違法。(三)原判決認定上訴人係
於民國九十六年四月十一日中午前取得系爭槍、彈，並放入自用
小客車，惟理由中未說明所憑之證據及方法；且證人蔡崇文於原
審證稱，伊在搜索前一週接獲線報說上訴人車上藏有一枝槍，其
等於四月十一日對上訴人的車輛展開跟監等語。依此，上訴人應
早於第一次檢舉即九十六年四月十一日前即將槍、彈置於上開車
箱，而非九十六年四月十一日甚明；證人蔡崇文於原審又稱犯罪
時間係案發前兩星期。足見原判決有判決不備理由、理由矛盾之
違法，且證人蔡崇文之證言前後不一，犯罪事實未調查明瞭。(四)
上訴人平常所使用的ＢＭＷ自用小客車已是十多年的舊車，其防
鎖系統已非如一般同廠牌所出產的新車，且如為有心人士栽贓，
豈不具備相當之技術，原審竟以一般人難以具有特殊技術及工具
而排除栽贓之可能，顯有違經驗法則及論理法則。原審僅以上訴
人所使用之車輛為國外知名廠牌，率爾認定該車之防鎖系統較一
般國產車難遭人破壞，卻未實際勘驗該車，有應於審判期日未調
查證據之違法。(五)證人蔡崇文於第一審證稱不認識檢舉人，於原
審中卻證稱：「我後來知道檢舉的人是誰，一定是消息可靠，我
們才會行動」云云，前後陳述明顯不一，容有可議，原審未加斟
酌，僅認證人之證述僅過於簡化，而無矛盾之處，有判決不備理
由之違背法令。原判決又謂檢舉人應屬上訴人極為親近之人，則
依常情自有極大機會可接近上訴人所使用之自用小客車並予栽贓
，惟原審竟排除此一可能，而認定上訴人有罪，有違經驗法則。
(六)本件警員開始實施搜索時，即將上訴人推倒制伏並架住，更由
警員蔡崇文強行取走鑰匙，上訴人並非自願性的打開後車箱供警
員搜索，原審竟認上訴人確有自願性同意搜索，有判決適用法則
不當之違法云云。
惟查原判決依憑上訴人之部分自白，證人蔡崇文、趙家驄之證言
，扣案改造手槍一支（含彈匣一只）、八點八釐米土造子彈十二
顆，內政部警政署九十六年五月二十一日刑鑑字第０九六００五
八四二三號槍彈鑑定書、搜索錄影光碟一片、翻拍照片、法務部
調查局調科肆字第０九六００四０二一一０號鑑定書、車籍查詢
－基本資料詳細畫面等證據，資以認定上訴人有原判決事實欄所
記載之犯罪事實，因而維持第一審論處上訴人未經許可，持有可
發射子彈具有殺傷力之改造手槍罪刑（處有期徒刑三年二月，併
科罰金新台幣十萬元，罰金如易服勞役，以新台幣一千元折算一
日，併為相關從刑之諭知）之判決，駁回上訴人在第二審之上訴
，已詳述其依憑之證據及認定之理由。對於上訴人矢口否認有何
持有改造槍、彈犯行，辯稱：查獲地點是公共場所任何人皆可進
出，伊所開之車為舊車，鑰匙容易打開，所以要被人置放東西很
容易，伊並未持有扣案槍、彈，警員趙家驄、蔡崇文證述之查獲
經過相互矛盾，伊不知道得罪了誰，伊是被栽贓云云。經綜合調
查證據之結果，認不可採，已在判決內詳予指駁，並說明其理由
。原判決所為論述，核與卷證資料相符，從形式上觀察，並無違
背法令之情形。按採證認事、證據之取捨及證據證明力之判斷，
俱屬事實審法院之職權，苟無違背證據法則，自不能指為違法。
且：（一）、槍砲彈藥刀械管制條例之未經許可持有手槍、子彈
罪，袛須未經主管機關許可，且無正當理由，而將槍、彈置於自
己實力支配之下，罪即成立。至其持有時間之長短，皆所不問。
原判決依其採證之結果，認定上訴人最初持有槍、彈之時間為九
十六年四月十一日中午前某時，而於同日下午二時四十五分許，
為警查獲。雖漏未說明上訴人最初持有槍、彈時間之憑據及理由
而稍有瑕疵，但此於判決顯無影響，依刑事訴訟法第三百八十條
規定，尚不得據為第三審上訴之理由。（二）、上訴人坦承為警
於其駕駛之自用小客車後車箱隔板下備胎旁查扣槍、彈之事實，
原判決依據證人即查獲警員蔡崇文於偵查、第一審及原審，趙家
驄於第一審所供述經人檢舉而以車號清查車主並跟監查獲之經過
情形，以及搜索錄影光碟、翻拍照片等證據，並說明：本件之檢
舉人應屬上訴人極親近之人，方能知曉上訴人車後行李箱藏有槍
、彈如此隱密性之事，以及提供該車之行蹤給警方。證人趙家驄
並證稱在查獲地點即玩具反斗城的地下停車場內，等待上訴人來
取車之過程當中並無任何人接近上訴人車子，上訴人係經營小吃
店，平日與他人並無仇怨等情，原判決就上訴人所辯遭人栽贓嫁
禍云云，如何屬推諉之詞而不足採，均已詳為說明。其自由判斷
之職權行使，核與論理法則無違，即不能指為違法。又本件事證
已明，本案檢舉人為何人，已欠缺其調查之必要性，原審未依聲
請為無益之調查，亦無違法可言。（三）、就上訴人所辯其車可
能遭人開鎖放入槍、彈栽贓云云，原判決亦說明：依車籍資料顯
示，上訴人車屬知名廠牌ＢＭＷ，其車鎖等防盜設備難以遭人破
壞，該車外觀亦無遭人強行侵入之跡象，且該車乃上訴人之妻厲
美英購買，上訴人亦自承該車平常都是伊在使用，幾乎每天都有
開，該車之鑰匙亦只有伊才有等語，可見上訴人經常使用該車，
他人實難以接近該車並予以栽贓，且車後行李箱係屬車主私人佔
有之隱密性空間，復有車鎖等防竊設備，排他性甚強，並非他人
得以任意開啟，車鑰匙通常只有車主本身才有，閒雜人等殊無可
能擁有車鑰匙，在沒有車鑰匙之情形下，除非具備有特殊技術與
工具，絕非一般人所能輕易開啟，故上訴人辯稱遭人栽贓等情，
難以採信等語。原判決已詳為辯駁，難謂有上訴意指所稱有應於
審判期日調查之證據而未調查之情形。（四）、原判決依憑搜索
過程錄影光碟勘驗筆錄及翻拍照片顯示以及上訴人於第一審之供
述，已於理由說明：本件警方於查獲系爭槍、彈時，並未拘束上
訴人之人身自由，亦未對上訴人之身體進行搜索，僅係針對上訴
人使用之車輛進行搜索，顯見並非漫無目的侵害上訴人之私領域
，應無故違法定程序之意，且縱如上訴人所言，該自願受搜索同
意書非搜索當時所簽，然上訴人事後亦同意簽署，衡以上訴人並
非目不識丁，當知所簽之文書其意義為何，如其不同意搜索當可
拒絕簽名，再相較本件係違反槍砲彈藥刀械管制條例之案件，攸
關公共利益重大，基於人權保障及公共利益之衡平，關於系爭上
訴人自願受搜索同意書為事前或事後簽署，縱稍有瑕疵亦屬輕微
，應認有證據能力等語。上訴意旨(六)徒就原判決已說明之事項，
任憑己見漫為事實上之爭執。其所指摘原判決違法情形，核與法
律規定得為第三審上訴理由之違法情形，不相適合，自非適法之
第三審上訴理由。綜上，上訴人上訴意旨，核均係對原審取捨證
據與自由判斷證據證明力之職權行使及原判決理由已經說明之事
項，或就與犯罪構成事實無關之枝節問題，或就不影響於判決本
旨事項再為事實上之爭辯，徒以自己之說詞，泛指其為違法，並
為單純事實上之爭執，皆非適法之第三審上訴理由，其上訴違背
法律上之程式，應予駁回。
據上論結，應依刑事訴訟法第三百九十五條前段，判決如主文。
中    華    民    國  九十九  年    三    月   十八   日
                      最高法院刑事第二庭
                          審判長法官  莊  登  照
                                法官  陳  世  淙
                                法官  徐  昌  錦
                                法官  許  錦  印
                                法官  呂  丹  玉
本件正本證明與原本無異
                                      書  記  官
中    華    民    國  九十九  年    三    月  二十二  日
                                                     m

司法院資訊處製作；財團法人民間司法改革基金會備份。
